【裁判字號】    98,訴,257
【裁判日期】    991029
【裁判案由】    侵權行為損害賠償
【裁判全文】
臺灣宜蘭地方法院民事判決               98年度訴字第257號
原      告  丁○○
訴訟代理人  丙○○
被      告  辛○○
            黔隆企業有限公司
法定代理人  戊○○
共      同
訴訟代理人  己○○
            庚○○
            壬○○
上列當事人間請求侵權行為損害賠償事件，原告提起附帶民事訴
訟，經本院刑事庭裁定移送前來（98年度交簡附民字第26號），
本院於民國99年10月14日言詞辯論終結，判決如下：
    主  文
原告之訴及假執行之聲請均駁回。
訴訟費用由原告負擔。
    事  實  及  理  由
一、原告起訴主張：被告辛○○係被告黔隆企業有限公司員工，
    辛○○於97年5 月3日15時30分許，駕駛車牌號碼9T-9411號
    自用小貨車搭載訴外人黃宇瑄，沿宜蘭縣冬山鄉○○路由西
    往東方向行駛，於行經香中路與東城路交岔路口時，本應注
    意行經閃光黃燈號誌路口應減速接近，注意安全，小心通過
    ，依當時情形並無不能注意之情事，卻疏未注意，適訴外人
    乙○○駕駛車牌號碼7633-EF 號自用小客車搭載原告丁○○
    、訴外人甲○○，沿宜蘭縣冬山鄉○○路由南往北方向行駛
    ，於行經該交岔路口時，本應注意行經閃光紅燈號誌路口時
    ，車輛應減速接近，先停止於交岔路口前，讓幹道車優先通
    行後認為安全時，方得續行，依當時情形並無不能注意之情
    事，卻疏未注意，辛○○、乙○○二人所駕駛之車輛遂於前
    揭交岔路口發生碰撞，致辛○○受有前額及頭皮撕裂傷、右
    手肘擦傷等傷害；黃宇瑄受有左膝撕裂傷、多處擦挫傷等傷
    害；乙○○受有頭部外傷及撕裂傷等傷害；丁○○受有右肱
    骨粉碎性骨折併橈神經損傷、右側肱二頭肌斷裂、左股骨股
    骨頸基底部及轉子下骨折等傷害；甲○○受有頭皮挫傷及撕
    裂傷、背部挫傷及下肢多處挫傷等傷害。丁○○因上開事故
    ，可請求醫藥費108,637元、助聽器504,000元、復健費2 萬
    元、看護費用9萬元、交通費用2萬元、汽車損害45萬元、工
    作損失2,818,800 元及精神慰撫金50萬元，應由被告連帶賠
    償。爰為訴之聲明：1.被告應連帶給付4,511,437 元，及自
    起訴狀繕本送達之翌日起至清償日止，按週年利率5％ 計算
    之利息；2.願供擔保請准宣告假執行。
二、被告答辯則以：本件刑事部分車禍之發生，被告不予爭執。
    原告請求醫療費用計108,637 元，然依羅東博愛醫院出示有
    關原告醫療費用統計表所示，原告實際支出為48,283元，此
    被告不予爭執，超過前述部分，未據原告舉證。原告請求助
    聽器計504,000元，與本件車禍無關，應無理由。復健費2萬
    元之請求，與醫療費用相同，應屬重覆，為無理由。看護費
    9萬元部分，依羅東博愛醫院病歷資料，原告需3個月之專人
    看護，不予爭執，惟其金額超過3 萬元部分，應屬無理。交
    通費用2 萬元部分，亦未提出實際之依據，故予以爭執。工
    作損失部分，未據原告舉證其常態性工作之事實，故其請求
    於法無據。車輛報銷45萬元部分，已與訴外人乙○○達成和
    解，該部分不得請求。末就精神慰撫金50萬元部分，應屬過
    高，請鈞院卓處。爰為答辯聲明：1.原告之訴駁回；2.如受
    不利益判決，願供擔保請准免為假執行之宣告。
三、本件兩造不爭執之事實，為被告辛○○係被告黔隆企業有限
    公司（下稱黔隆公司）員工，辛○○於97年5月3日15時30分
    許，駕駛車牌號碼9T-9411 號自用小貨車搭載訴外人黃宇瑄
    ，沿宜蘭縣冬山鄉○○路由西往東方向行駛，於行經香中路
    與東城路交岔路口時，疏未注意，適訴外人乙○○駕駛車牌
    號碼7633-EF 號自用小客車搭載原告丁○○、訴外人甲○○
    ，沿宜蘭縣冬山鄉○○路由南往北方向行駛，疏未注意辛○○、乙○○二人所駕駛之車輛遂於前揭交岔路口發生碰撞，
    致辛○○受有前額及頭皮撕裂傷、右手肘擦傷等傷害；黃宇
    瑄受有左膝撕裂傷、多處擦挫傷等傷害；乙○○受有頭部外
    傷及撕裂傷等傷害；丁○○受有右肱骨粉碎性骨折併橈神經
    損傷、右側肱二頭肌斷裂、左股骨股骨頸基底部及轉子下骨
    折等傷害；甲○○受有頭皮挫傷及撕裂傷、背部挫傷及下肢
    多處挫傷等傷害。其中訴外人甲○○、乙○○部分已與被告
    成立調解。上情有本院刑事庭98年度交簡上字第28號刑事確
    定判決、民事庭99年度移調字第24號調解筆錄、財團法人羅
    許基金會羅東博愛醫院診斷證明書等件在卷可參，並為兩造
    所不爭執，是上開事實，均堪信為真實。
四、本件經本院整理，並為兩造所同意之爭點為：系爭車禍造成
    原告受有損害，應由被告連帶負擔之金額為若干？茲審酌如
    下：
(一)、按因故意或過失，不法侵害他人之權利者，負損害賠償責任
    。受僱人因執行職務，不法侵害他人之權利者，由僱用人與
    行為人連帶負損害賠償責任。不法侵害他人之身體或健康者
    ，對於被害人因此喪失或減少勞動能力或增加生活上之需要
    時，應負損害賠償責任。不法侵害他人之身體、健康、名譽
    、自由、信用、隱私、貞操，或不法侵害其他人格法益而情
    節重大者，被害人雖非財產上之損害，亦得請求賠償相當之
    金額，民法第184條第1 項前段、第188條第1項前段、第193
    條第1項及第195條第1 項前段分別定有明文。復按當事人主
    張有利於己之事實者，就其事實有舉證之責任。民事訴訟法
    第277 條定有明文。又按民事訴訟舉證責任之分配，旨在使
    提出有利於己之主張者，負有舉證證明其權利存在之事實，
    如無法積極舉證證明其權利存在，即應受不利之判斷。是原
    告請求被告連帶負損害賠償責任，為有理由。茲再就原告請
    求之項目及金額，分述如下：
１、醫療費用108,637 元部分：依羅東博愛醫院提出醫療費用統
    計表（本院卷第141 頁），其中原告部份負擔及自費部分，
    合計48,283元為被告所不爭執，應堪認定。又原告因系爭車
    禍受有傷害，除於羅東博愛醫院就診外，尚於長庚紀念醫院
    、行政院衛生署雙和醫院就診，其自費醫療費用合計61,699
    元（參本院卷第56頁以下醫療費用收據），是原告於羅東博
    愛醫院、長庚紀念醫院及雙和醫院之自費醫療費用合計108,
    637元，為有理由。
２、助聽器504,000 元部分：按損害賠償之債，以有損害之發生
    及有責任原因之事實，並二者之間，有相當因果關係為成立
    要件。故原告所主張損害賠償之債，如不合於此項成立要件
    者，即難謂有損害賠償請求權存在，最高法院著有48年台上
    字第481 號判例可資參照。查，據長庚醫療財團法人林口長
    庚紀念醫院99年9 月20日（99）長庚院法字第0833號函文所
    示：「…，惟因無事故前之聽力檢查結果比較，故臨床上僅
    能判斷其患有聽力障礙而恐無法研判其聽力障礙與車禍事故
    所受傷勢有無相關。臨床上，耳鳴區分為主觀性耳鳴（病患
    自身感受得知）與客觀上耳鳴（依據相關檢查得知），惟經
    參閱本院病歷紀錄，並無紀錄醫師聽診時有聽到病人耳鳴之
    紀錄，故研判為主觀性耳鳴，因此臨床上恐無法判斷耳鳴與
    與（應為贅字）車禍事故所受傷勢有無相關。」依該函文資
    料所示，尚難認原告耳鳴及聽力受損之傷害，與系爭車禍有
    相當因果關係；亦乏原告積極舉證以佐其說，即難謂合於侵
    權行為法之要件。從而，原告此部分請求，為無理由。
３、復健費2 萬元部分：被告抗辯是項請求屬重覆論列，為無理
    由。查，據原告關於醫療費用部分之請求，提出醫療費用收
    據，其中羅東博愛醫院97年5 月3日至同年月8日、長庚醫院
    97年9 月24日及同年月29日之收據，皆有復健費用之記載（
    參本院卷第55、62、65頁），則原告此項請求，應屬重覆。
    原告復未能積極舉證證明有從事復健之必要醫療費用支出，
    依首皆說明，應由原告承擔不能積極舉證之不利益，即原告
    此項請求，為無理由。
４、看護費用9萬元部分：此據羅東博愛醫院羅博醫診字第97092
    43155 號診斷證明書（本院卷第37頁）所示：「術後（按指
    原告）需人照顧3 個月」，並為被告所不爭執，是原告僱用
    看護於3 個月期間內，應屬必要。復據原告提出看護費用證
    明書、估價單收據等件為佐。依該看護費用證明書（本院卷
    第75頁）所示，訴外人即看護人員吳陳碧玉字97年5月3日起
    擔任原告之看護工作6 個月，費用合計18萬元，則每日平均
    看護費用為1,000元（18萬元÷180日），此金額之支出，亦
    屬相當。從而，原告請求之看護費用於9 萬元（1,000元/日
    ×90日）範圍內，為有理由。
５、交通費用2 萬元部分：原告因系爭車禍受有右肱骨粉碎性骨
    折併橈神經損傷、右側肱二頭肌斷裂、左股骨股骨頸基底部
    及轉子下骨折等傷害，並應僱用看護等情，業如前述，衡情
    原告於轉診及就診需搭乘救護車或計程車，應屬必要。復據
    原告提出聯合救護車股份有限公司統一發票、清溪計程車行
    計程車及東鴻交通關係企業公司收據（本院卷第77至93頁）
    ，其中救護車含護士合計7,700元、計程車資部分合計7,205
    元，總計14,905元，應屬有據。故於該範圍內之請求，應予
    准許。逾此部分，則無理由。
６、車輛報銷折舊損失45萬元部分：查，被告抗辯此部分已與原
    告及訴外人乙○○達成和解，原告亦無爭執，故應認原告此
    部分請求，為無理由。
７、工作損失2,818,800 元部分：原告主張其因系爭車禍造成右
    手遠端指節有攣縮現象，至機能尚失，自系爭車禍發生時起
    ，至法定退休年齡，有工作損害2,818,800 元，被告則予以
    爭執。經查，依羅東博愛醫院診斷證明書所示，原告確有右
    手遠端指節有攣縮現象，故自系爭車禍發生時起至法定退休
    年齡止，請求如上開金額工作損失。然原告並未積極舉證證
    明其因該攣縮現象造成工作能力完全喪失，則原告此部分請
    求，即屬有疑。又原告另提出台北市餐飲業職業工會98年6
    月15日執00102 號之參加勞工保險證明單（98年度交簡附民
    字第26號卷，第20頁），用以佐證其有34,800元之工資金額
    ，若原告因係車禍永久喪失全部之工作能力，為何會有此部
    分投保之可能，顯見原告並非永久喪失工作能力，則原告就
    喪失工作能力損失達2,818,800 元之請求，顯屬無據。惟依
    羅東博愛醫院上開診斷證明書所示，原告骨折癒合時間約3
    至6個月，參原告為39年1 月1日生，系爭車禍發生時年為58
    歲，依常情其復原之速度較一般年輕之人為緩慢，故依6 個
    月計算原告無法工作之期間，又原告未能舉證說明其每月工
    作所得為若干，故依行政院勞工委員會頒佈現行基本工資為
    每月17,280元（96年6月8日發布，自7月1日起實施）計算之
    。從而，原告因系爭車禍得請求之工作損失於103,680元（
    17,280元/月×6月）範圍內，為有理由。逾此部分，則屬無
    據。
８、精神慰撫金50萬元部分：按不法侵害他人之人格權，被害人
    受有非財產上損害，請求加害人賠償相當金額之慰撫金時，
    法院對於慰撫金之量定，應斟酌實際加害情形所造成之影響
    、被害人痛苦之程度、兩造之身分、地位、經濟情形及其他
    各種狀況，以核定相當之數額（最高法院47年台上字第1221
    號、51年台上字第223 號判例參照）。查，原告為39年1月1
    日生，現年60歲，因系爭車禍，受有右肱骨粉碎性骨折併橈
    神經損傷、右側肱二頭肌斷裂、左股骨股骨頸基底部及轉子
    下骨折及右手遠端指節有攣縮現象等傷害，需多次往返醫療
    院所接受治療、復健及留有永久性之傷痕等情，堪認原告身
    體及精神上自受有相當之痛苦，其依民法第195條第1項前段
    之規定，請求非財產上損害賠償，自屬有據，惟原告耳鳴及
    聽力受損部分，尚難認與系爭車禍有何因果關係，已如前述
    ，併予參酌。而被告辛○○係被告黔隆公司員工，從事送貨
    工作，被告黔隆公司則從事電子材料批發等業務等一切情狀
    ，認原告請求精神慰撫金50萬元，尚嫌過高，應以10萬元為
    允適。
９、綜上，原告因系爭車禍，受有損害之金額，於417,222 元範
    圍內，為有理由。逾此部份，則屬無據。被告復辯稱原告應
    負本件事故之主要過失等語。查，按損害之發生或擴大，被
    害人與有過失者，法院得減輕賠償金額，或免除之。前二項
    之規定，於被害人之代理人或使用人與有過失者，準用之。
    民法第217 條第1項、第3項分別定有明文。本件依臺灣省基
    宜區車輛行車事故鑑定委員會鑑定報告（參警卷）、臺灣省
    車輛行車事故覆議鑑定委員會覆議報告（本院卷第34頁）所
    示，系爭車禍之發生，訴外人即原告之女乙○○，為肇事主
    因，被告辛○○為肇事次因，原告本人與被告並於99年5 月
    10日就肇事比例同意以乙○○為十分之六、被告辛○○為十
    分之四比例認定（本院卷第116 頁）。原告訴訟代理人丙○○於99年10月14日言詞辯論期日否認就肇事責任比例部分有
    與被告和解，然未具原告積極舉證以實其說，亦非民事訴訟
    法所定例外情形，且顯然違背誠實信用原則，其事後翻異之
    主張顯非可採。從而，原告之請求於166,889元（417,222元
    ×40％，元以下四捨五入）範圍內，為有理由，逾此部分，
    則屬無據。
(二)、按保險人依強制汽車責任保險法規定所為之保險給付，視為
    被保險人損害賠償金額之一部分，被保險人受賠償請求時，
    得扣除之，強制汽車責任保險法第32條定有明文。復按按強
    制汽車責任保險法第32條（修正前第30條）明定：保險人依
    本法規定所為之保險給付，視為被保險人損害賠償金額之一
    部分；被保險人受賠償請求時，得扣除之。又同法第9條第2
    項規定：本法所稱被保險人，指經保險人承保之要保人及經
    該要保人同意使用或管理被保險汽車之人。至於汽車交通事
    故，則指使用或管理汽車致乘客或車外第三人傷害或死亡之
    事故而言，同法第13條定有明文。準此，被保險人係因汽車
    交通事故對於第三人造成損害而受到賠償請求時，保險人始
    有依汽車強制保險法規定為保險給付之義務，並以之為被保
    險人損害賠償金額之一部分，由被保險人自應負擔之總賠償
    額中扣除之（最高法院96年度台上字第1696號判決參照）。
    本件被告抗辯已依強制汽車責任保險給付原告392,869 元，
    並為原告所不爭執（參被告民事言詞辯論意旨狀、本院99年
    10月14日言論筆錄），此部分應予扣除。因原告已受領之強
    制汽車責任保險理賠金額，已逾上開被告應給付各原告之賠
    償金額上限，從而，經扣除強制汽車責任保險理賠金後，原
    告對於被告已不得再為任何請求。
五、綜上所述，本件原告依侵權行為法律關係請求被告應連帶給
    付4,511,437 元及法定遲延利息，因原告原得請求之金額經
    過失相抵及扣除強制汽車責任保險金後，已無得向被告請求
    之餘額。從而，原告之請求，均為無理由，應予駁回。另原
    告陳明願供擔保，請准宣告假執行，惟因原告之訴既經駁回
    ，其假執行之聲請亦失所附麗，應併予駁回。
六、訴訟費用負擔之依據：民事訴訟法第78條。
中    華    民    國    99    年    10    月    29    日
                  臺灣宜蘭地方法院民事庭
                      法  官  張軒豪
正本與原本無異。
如對本判決上訴，應於判決送達後20日內向本院提出上訴狀（須
附繕本）。
中    華    民    國    99    年    10    月    29    日
                      書記官  謝佩欣

司法院資訊處製作；財團法人民間司法改革基金會備份。
